臺灣雲林地方法院刑事判決
110年度金訴字第17號
公  訴  人  臺灣雲林地方檢察署檢察官
被      告  林威廷


                    （另案於法務部○○○○○○○○○執行中）
上列被告因違反洗錢防制法案件，經檢察官提起公訴（109年度
偵字第6283號），本院判決如下：
    主  文
林威廷無罪。
    理  由
一、公訴意旨略以：被告林威廷與真實姓名年籍不詳之詐欺集團
    成員，共同基於意圖為自己不法所有及掩飾或隱匿特定犯罪
    所得之本質、來源、去向、所在、所有權、處分權之犯意聯
    絡，由被告於民國109年6月20日前某日，在不詳處所，將其
    兄林建志（另為不起訴處分）所申辦臺灣中小企業銀行斗六
    分行00000000000號帳戶（下稱上開帳戶）之提款卡及密碼
    ，提供予詐欺集團作為受詐騙之人匯款之用，並依照詐欺集
    團指示提領上開帳戶內詐欺贓款即擔任俗稱「車手」之角色
    。後該詐欺集團於109年6月20日14時39分許，偽以網路店家
    之名義，撥打電話向告訴人許顯揚謊稱：處理其訂單時，操
    作錯誤訂了20筆，要其去銀行操作取消云云，致告訴人陷於
    錯誤，而依該人之指示，分別於同日15時20、36、53、59分
    許，各匯款新臺幣（下同）2萬9,980元、2萬9,985元、2萬9
    ,989元、9,999元至上開帳戶內後，旋遭被告提領一空。嗣
    告訴人於匯款後發覺有異，始知受騙，因而報警循線查獲上
    情。因認被告涉犯刑法第339條第1項之詐欺取財罪，及洗錢
    防制法第14條第1項之洗錢罪等罪嫌。
二、按犯罪事實應依證據認定之，無證據不得認定犯罪事實；不
    能證明被告犯罪者，應諭知無罪之判決，刑事訴訟法第154
    條第2項、第301條第1項分別定有明文。又事實之認定，應
    憑證據，如未能發現相當證據，或證據不足以證明，自不能
    以推測或擬制之方法，為裁判之基礎。且認定不利於被告之
    事實，須依積極證據，苟積極證據不足為不利於被告事實之
    認定時，即應為有利於被告之認定，更不必有何有利之證據
    。另刑事訴訟法上所謂認定犯罪事實之積極證據，係指適合
    於被告犯罪事實之認定之積極證據而言，雖不以直接證據為
    限，間接證據亦包括在內，然而無論直接或間接證據，其為
    訴訟上之證明，須於通常一般之人均不致有所懷疑，而得確
    信其為真實之程度者，始得據為有罪之認定，倘其證明尚未
    達到此一程度，而有合理之懷疑存在，無從使事實審法院得
    有罪之確信時，即應由法院諭知被告無罪之判決。
三、檢察官認定被告涉有前述犯嫌，係以下列證據為其論據：㈠
    被告林威廷於警詢、偵訊之供述（警卷第7頁至第12頁；偵
    卷第39頁至第43頁、第61頁至第64頁、第67頁至第69頁）。
    ㈡證人林建志於警詢、偵訊之證述（警卷第1頁至第5頁；偵
    卷第39頁至第43頁）。㈢證人即告訴人許顯揚於警詢之證述
    （警卷第25頁至第28頁）。㈣第一銀行ATM交易明細表1紙（
    警卷第35頁）。㈤國泰世華銀行客戶交易明細表3紙（警卷第
    37頁至第41頁）。㈥玉山銀行帳號00000000000號帳戶存摺內
    頁2紙（警卷第43頁至第45頁）。㈦永豐銀行帳號000-000-00
    00000-0帳戶交易明細結果1紙（警卷第47頁）。㈧手機通話
    及聯絡人畫面擷取照片2幀（警卷第49頁）。㈨臺灣中小企業
    銀行國內作業中心109年7月20日109忠法查密字第CU50322號
    書函1紙暨所附戶名林建志帳號000-00-000000號帳戶客戶基
    本資料及交易明細1份（警卷第51頁至第54頁）。㈩臺灣中小
    企業銀行國內作業中心109年9月22日109忠法查密字第CU698
    29號書函1紙暨所附戶名林建志帳號000-00-000000號帳戶客
    戶基本資料及交易明細1份（偵卷第33頁至第36頁）。臺灣
    中小企業銀行斗六分行109年10月27日109斗六密字第900051
    號函1紙暨戶名林建志帳號00000000000號帳戶活期存款交易
    明細2紙及交易明細1紙（偵卷第49頁至第55頁）。
四、訊據被告堅決否認有被訴罪嫌，辯稱：我的帳戶被封鎖不能
    使用，所以借哥哥林建志的帳戶使用，是要讓我女友匯款2,
    000元進來給我繳電話費，還有我賣電腦給對方，供對方匯
    款給我使用，我沒有將林建志上開帳戶交給別人用，我使用
    上開帳戶完畢後，有將帳戶還給林建志，是放在他房間書桌
    的抽屜，但忘記告訴他；我跟林建志借用帳戶的期間是109
    年3月底到6月12日止，林建志有跟我說帳戶的密碼寫在存摺
    的後面，我6月12日賣電腦，對方匯款給我，我把錢領走以
    後，就把存摺、提款卡還給林建志，我借用上開帳戶期間，
    也是將存摺、提款卡放在同一個抽屜裡等語（本院卷第35頁
    、第38頁至第39頁、第166頁至第167頁）。
五、本院之判斷：
　㈠證據能力方面：
　　犯罪事實之認定，係據以確定具體的刑罰權之基礎，自須經
    嚴格之證明，故其所憑之證據應具有證據能力。倘法院審理
    之結果，認為不能證明被告犯罪，而為無罪之諭知，即無刑
    事訴訟法第154條第2項所謂「應依證據認定」之犯罪事實之
    存在；因此，同法第308條前段規定，無罪之判決書只須記
    載主文及理由，而其理由之論敘，僅須與卷存證據資料相符
    ，且與經驗法則、論理法則無違即可，所使用之證據亦不以
    具有證據能力者為限，即使不具證據能力之傳聞證據，亦非
    不得資為彈劾證據使用。故無罪之判決書，就傳聞證據是否
    例外具有證據能力，本無須於理由內論敘說明（最高法院10
    0年度臺上字第2980號判決意旨參照）。本件被告被訴上開
    罪嫌，既經本院為無罪判決（詳後述），依前開說明，自毋
    庸論述所援引有關證據之證據能力。
  ㈡詐欺集團成員於109年6月20日14時39分許，偽以網路店家之
    名義，撥打電話向告訴人謊稱：處理其訂單時，操作錯誤訂
    了20筆，要其去銀行操作取消云云，致告訴人陷於錯誤，而
    依該人之指示，分別於同日15時20、36、53、59分許，各匯
    款2萬9,980元、2萬9,985元、2萬9,989元、9,999元至上開
    帳戶內後，旋遭人提領一空等情，為被告所是認（本院卷第
    39頁），且有檢察官所舉證即本判決理由三、㈢至之證據資
    料在卷可查，此部分事實應為真實。而被告既以前詞抗辯，
    則本件之爭點即為：被告是否有將林建志上開帳戶之提款卡
    及密碼，提供予詐欺集團作為受詐騙之人匯款之用，並依照
    詐欺集團指示提領上開帳戶內之贓款。經查：
　  1.證人林建志於警詢及偵訊時均證稱：我於109年3月間，曾
      把存摺、提款卡借給被告使用，並且將密碼告訴他，因為
      被告跟我說他朋友要匯款給他，他沒有帳戶可以使用，所
      以跟我借帳戶，我是警局通知帳戶涉案時我才回家找存摺
      、提款卡，我不知道被告何時將存摺、提款卡放在我房間
      的抽屜等語（警卷第3頁至第4頁、偵卷第41頁），核與其
      於本院審理時證述：我將上開帳戶的存摺、提款卡借給被
      告，密碼是寫在存摺或提款卡的後面，他應該是跟我說朋
      友要匯款給他，所以跟我借帳戶使用，沒有約定何時歸還
      ，直到109年7月間，警方打電話給我爸爸說我的帳戶有問
      題叫我去做筆錄，我就先回家去找存摺、提款卡，發現是
      放在我房間的抽屜裡等語（本院卷第148頁、第150頁、第
      152頁至第153頁）前後一致，足認被告辯稱：其以朋友匯
      款為由，向林建志借用上開帳戶之存摺及提款卡使用，帳
      戶的密碼是林建志寫在存摺的後面，其於使用完畢後，並
      未告知林建志，而直接將上開帳戶之存摺及提款卡放在林
      建志房間的抽屜等語，堪信屬實。
　  2.又上開帳戶於109年5月13日、同年6月12日，分別有自其
      他帳戶跨行轉帳匯入2,000元及4,300元，且均於同日跨行
      領出之紀錄，有上開帳戶存摺內頁影本1紙附卷可稽（偵
      卷第87頁），被告辯稱：前開2,000元之款項係友人轉帳
      匯入供被告繳交電話費，另4,300元之款項，係與買方交
      易電腦，自買方轉帳匯入之交易金額等語，並提出被告與
      其友人之FACEBOOK MESSENGER對話紀錄照片1幀（偵卷第8
      5頁）及台灣之星電信費用繳款證明書2紙（偵卷第71頁）
      ；被告與買方之FACEBOOK MESSENGER對話紀錄照片8幀（
      偵卷第73頁至第80頁）及土地銀行自動櫃員機存戶交易明
      細表照片1幀（偵卷第81頁）為證。經核被告與其友人之F
      ACEBOOK MESSENGER對話紀錄照片1幀（偵卷第85頁）及被
      告與買方之FACEBOOK MESSENGER對話紀錄照片8幀（偵卷
      第73頁至第80頁），其對話內容確實分別是在討論繳交電
      信費用2,000元及買賣電腦主機與相關設備4,300元之事宜
      。且依據上開台灣之星電信費用繳款證明書2紙（偵卷第7
      1頁）得知，被告有於109年6月13日至台灣之星斗六民生
      服務中心繳納電信費用2,000元等情，與其友人匯款2,000
      元給被告繳納電信費用之情相符；再依據土地銀行自動櫃
      員機存戶交易明細表照片1幀顯示（偵卷第81頁），對方
      係於109年6月12日23時27分許，以帳號末4碼為3725之帳
      戶匯款4,300元至林建志上開帳戶等情，與林建志上開帳
      戶存摺內頁影本顯示（偵卷第87頁），日期109年6月12日
      ，帳號0000000000000000，跨行轉4,300元之情相符，足
      認被告辯稱：借用上開帳戶是要讓我女友匯款2,000元進
      來給我繳電話費，還有我賣電腦給對方，供對方匯款給我
      使用等語，應堪採信。
　　3.證人林建志於警詢時證稱：我的房間沒有上鎖（警卷第4
      頁）；於本院審理時證稱：我的房間通常不會上鎖，我家
      裡除了被告以外，還有父母親、外勞一起同住，我房間的
      抽屜是跟被告共用，我們2人都會使用等語（本院卷第152
      頁、第155頁、第157頁），是於上開帳戶之密碼係書寫在
      存摺後面，而存摺、提款卡放置處所係證人林建志與被告
      共同使用之房間抽屜，又證人林建志之房間並無上鎖，且
      除被告及證人林建志以外，尚有其2人之父母親及外勞可
      以自由出入證人林建志房間之情形下，並無法排除上開帳
      戶之存摺及提款卡，亦有遭被告以外之人交付詐欺集團使
      用之可能性，故被告是否即為交付上開帳戶存摺及提款卡
      之人，仍存有疑慮而無法確信。
　　4.至公訴意旨認告訴人匯入上開帳戶之款項，係遭被告依照
      詐欺集團指示提領贓款部分，經本院函詢中國信託商業銀
      行及台新國際商業銀行，請其提供提領上開款項之自動櫃
      員機監視錄影畫面參酌，惟前揭銀行均回覆本院以：提款
      影像已逾影像保存期限6個月而無法提供等語，有中國信
      託商業銀行股份有限公司110年3月17日中信銀字第110224
      839061649號函1紙暨所附自動化設備當日交易存提明細表
      1紙（本院卷第57頁至第59頁）及台新國際商業銀行110年
      3月18日台新作文字第11006534號函1紙（本院卷第61頁）
      在卷可稽，故上開款項是否確係被告所提領，亦屬有疑而
      無法認定。　
　　5.又公訴檢察官雖謂：本件如無法認定被告為共同正犯，則
      審酌被告是否構成幫助詐欺及幫助洗錢罪等語（本院卷第
      169頁），惟查，本件因卷內證據不足以證明被告即為交
      付上開帳戶存摺、提款卡及密碼之行為人，已論證如上，
      自亦無法認定被告有基於幫助詐欺及幫助洗錢之犯意，而
      將上開帳戶存摺、提款卡、密碼交付詐欺集團使用之情，
      故此部分犯嫌亦屬無法證明，併此敘明。
六、綜上所陳，本院於調查證據完畢後，認為檢察官之舉證未達
    到通常一般人不致有所懷疑，而得確信其為真實之程度，即
    不足以使本院形成被告有罪之確信心證。從而，被告上開辯
    稱，難謂與事實不符。被告被訴上開犯行既然不能證明，揆
    諸前述規定與最高法院判決要旨，應由本院為被告無罪之判
    決。
七、應依刑事訴訟法第301條第1項前段，判決如主文。　　
本案經檢察官吳文城提起公訴，檢察官魏偕峯到庭執行職務。
中　　華　　民　　國　　110 　年　　9 　　月　　23　　日
                  刑事第四庭  審判長法  官   許佩如
　　　　　　　　　 
                                    法  官   廖奕淳
　　　　　　　　　　　　　　　　　　    
                                    法  官   黃玥婷
以上正本證明與原本無異。
如不服本判決應於收受判決後20日內向本院提出上訴書狀，並應
敘述具體理由；其未敘述上訴理由者，應於上訴期間屆滿後20日
內向本院補提理由書（均須按他造當事人之人數附繕本）。「切
勿逕送上級法院」。
告訴人或被害人對於判決如有不服，具備理由請求檢察官上訴者
，其上訴期間之計算，係以檢察官收受判決正本日期為準。
中　　華　　民　　國　　110 　年　　9 　　月　　23　　日
                                書記官  邱明通